【裁判字號】    97,易緝,10
【裁判日期】    970820
【裁判案由】    毒品危害防制條例
【裁判全文】
臺灣基隆地方法院刑事判決              97年度易緝字第10號
公  訴  人  臺灣基隆地方法院檢察署檢察官
被      告  甲○○
上列被告因違反毒品危害防制條例案件，經檢察官提起公訴（94
年度毒偵字第2554、2971號），被告就被訴事實為有罪之陳述，
經本院裁定以簡式審判程序審理，本院判決如下：
    主  文
甲○○連續施用第二級毒品，累犯，處有期徒刑陸月，如易科罰
金以銀元佰元即新臺幣玖佰元折算壹日。
扣案之第二級毒品甲基安非他命毛重零點伍肆壹公克（併同難以
完全析離之包裝袋壹只）沒收銷燬之，吸食器壹組沒收。
    事  實
一、甲○○前分別因施用第二級毒品案件，先後2次經觀察、勒
    戒後，均認無繼續施用毒品之傾向，分別於民國88年2月25
    日、89年1月15日釋放出所，由臺灣基隆地方法院檢察署檢
    察官各於88年2月22日以88年度偵字第1241號、於89年1月12
    日以88年度毒偵字第321號及89年度毒偵字第64號為不起訴
    處分確定。又因施用第二級毒品，經先送強制戒治（於92年
    3月31日停止戒治交付保護管束，已於92年9月22日交付保護
    管束期滿），由臺灣基隆地方法院檢察署檢察官提起公訴，
    經臺灣基隆地方法院於91年1月30日以90年度訴字第735號判
    決判處有期徒刑6月，於91年3月4日確定，甫於92年10月6日
    易科罰金執行完畢。詎其猶不知悔改，於上開強制戒治執行
    完畢釋放後5年內，復基於概括犯意，先後2次於94年8月21
    日晚上某時、94年9月20日早上某時，在基隆市○○區○○
    街51巷9之3號住處（起訴書記載為自94年8月22日22時20分
    許採尿前之4日內某時起至同年9月20日19時許採尿前之4日
    內某時止，在不詳地點，此部分業據蒞庭檢察官補充更正）
    ，以加熱之方式連續施用第二級毒品甲基安非他命，為警於
    (一)94年8月22日下午8時40分許，在基隆市○○路3號處盤查
    時發現其為毒品脫驗人口而查獲，並經其同意採驗尿液呈毒
    品安非他命類陽性反應，(二)94年9月20日下午5時50分許，在
    基隆市○○區○○街253號前查獲，並扣得其所有供施用之
    第二級毒品甲基安非他命毛重0.541公克及其所有供施用第
    二級毒品之器具吸食器1組，並經其同意採驗尿液呈毒品安
    非他命類陽性反應，始查知上情。（甲○○經本院傳拘無著
    ，於95年4月24日經本院發布通緝，於97年7月10日經警緝獲
    歸案。）
二、案經基隆市警察局第一分局報告臺灣基隆地方法院檢察署檢
    察官偵查起訴。
    理  由
一、按最重本刑為3年以下有期徒刑、拘役或專科罰金之罪，以
    及刑法第320條、第321條之竊盜罪，經第二審判決者，不得
    上訴於第三審法院，刑事訴訟法第376條第1款、第2款定有
    明文。又除簡式審判程序、簡易程序及第376條第1款、第2
    款所列之罪之案件外，第一審應行合議審判，96年3月21日
    總統公布、同年月23日施行之刑事訴訟法第284條之1亦有明
    文。茲查被告甲○○係犯毒品危害防制條例第10條第2項之
    施用第二級毒品罪，最重本刑為3年以下有期徒刑，依上開
    規定得行獨任審判，合先敘明。
二、本案被告甲○○所犯者非為死刑、無期徒刑、最輕本刑為3
    年以上有期徒刑之罪或高等法院管轄之第一審案件，其於準
    備程序進行中，先就被訴事實為有罪之陳述，經告知其簡式
    審判程序之旨，並聽取公訴人、被告之意見後，本院業已依
    刑事訴訟法第273條之1第1項規定，裁定以簡式審判程序進
    行本案之審理。
三、上揭事實業據被告甲○○於本院準備程序、審理時自白，而
    被告於94年8月22日下午10時20分許為警採集尿液檢體，送
    臺灣檢驗科技股份有限公司以酵素免疫分析法初步檢驗、以
    氣相層析質譜儀法為確認檢驗之結果，呈安非他命類陽性反
    應（安非他命檢出濃度641ng／ml、甲基安非他命檢出濃度
    12509ng／ml），有該公司94年9月13日CH／2005／81256號
    濫用藥物尿液檢驗報告、列管毒品人口尿液檢體採集送驗紀
    錄表在卷可考，又被告於94年9月20日下午7時許為警採集尿
    液檢體，送臺灣尖端先進生技醫藥股份有限公司以酵素免疫
    分析法初步檢驗、以氣相層析質譜儀為確認檢驗之結果，呈
    安非他命類陽性反應（安非他命檢出濃度1225ng／ml、甲基
    安非他命檢出濃度13250ng／ml），有該公司94年9月28日濫
    用藥物檢驗報告、基隆市警察局第一分局偵辦毒品案件尿液
    檢體對照表在卷可稽，並有第二級毒品甲基安非他命毛重0.
    541公克及吸食器1組扣案為證，扣案之第二級毒品甲基安非
    他命經送行政院衛生署管物藥品管理局檢驗結果，含甲基安
    非他命成分，有該局94年12月5日管檢字第0940011793號檢
    驗成績書附卷可憑，且有照片5張附卷可佐，足見被告於本
    院準備程序、審理時之自白，核與事實相符，堪可採信。再
    查，被告前分別因施用第二級毒品案件，先後2次經觀察、
    勒戒後，均認無繼續施用毒品之傾向，分別於88年2月25日
    、89年1月15日釋放出所，由臺灣基隆地方法院檢察署檢察
    官各於88年2月22日以88年度偵字第1241號、於89年1月12日
    以88年度毒偵字第321號及89年度毒偵字第64號為不起訴處
    分確定；又因施用第二級毒品，經先送強制戒治（於92年3
    月31日停止戒治交付保護管束，已於92年9月22日交付保護
    管束期滿），由臺灣基隆地方法院檢察署檢察官提起公訴，
    經臺灣基隆地方法院於91年1月30日以90年度訴字第735號判
    決判處有期徒刑6月，於91年3月4日確定，此有卷附不起訴
    處分書、起訴書、臺灣基隆地方法院檢察署刑案資料查註紀
    錄表、臺灣高等法院被告前案紀錄表可按，從而，本案事證
    明確，被告於強制戒治執行完畢釋放後5年內，再犯施用第
    二級毒品之犯行，至堪認定，應依法論科。
四、論罪與科刑：
  (一)甲基安非他命係毒品危害防制條例第2條第2項第2款所定之
    第二級毒品，被告施用第二級毒品甲基安非他命，核其所為
    ，係犯毒品危害防制條例第10條第2項之施用第二級毒品罪
    。其持有第二級毒品甲基安非他命係供施用，其持有第二級
    毒品之低度行為為施用第二級毒品之高度行為所吸收，不另
    論罪。
  (二)又按行為後法律有變更者，適用行為時之法律。但行為後之
    法律有利於行為人者，適用最有利於行為人之法律，民國94
    年1月7日三讀通過，同年2月2日修正公布，95年7月1日施行
    之刑法（下稱新法；修正前刑法下稱舊法）第2條第1項定有
    明文，此項規定，係規範行為後法律變更所生新舊法律比較
    適用之準據法，於新法施行後，自應適用此規定，為「從舊
    從輕」之比較。查被告行為後，毒品危害防制條例第10條第
    2項之規定雖未變更，惟該條其法定本刑有罰金刑，且僅規
    定罰金之最高數額，並未規定最低數額，其最低數額依刑法
    第11條前段規定，自應適用刑法第33條第5款之規定，而該
    條款規定業於上述日期修正公布及施行，自仍應為新舊法之
    比較。茲依舊法第33條第5款規定：「罰金：1元以上」，並
    依現行法規所定貨幣單位折算新臺幣條例第2條「現行法規
    所定金額之貨幣單位為圓、銀元或元者，以新臺幣元之3倍
    折算之」之規定而為換算，修正前法定罰金刑之最低數額為
    銀元1元即新臺幣3元；惟依新法第33條第5款規定：「罰金
    ：新臺幣1千元以上，以百元計算之」，新法法定罰金刑之
    最低數額則為新臺幣1,000元。故比較結果，新法第33條第5
    款規定，並未有利於被告，依刑法第2條第1項規定，自應依
    舊法第33條第5款，以銀元1元即新臺幣3元為本件罰金刑之
    法定最低數額（最高法院95年度第8次刑事庭會議決議三(一)
    1.參照）
  (三)被告先後2次施用第二級毒品甲基安非他命之犯行，時間緊
    接，犯罪構成要件相同，顯係基於概括犯意為之，為連續犯
    ，惟被告行為後，新法業已刪除第56條連續犯之規定，此刪
    除雖非犯罪構成要件之變更，但顯已影響行為人刑罰之法律
    效果，自屬法律有變更，依新法第2條第1項規定，比較新、
    舊法結果，以舊法第56條以一罪論相較於新法需論以數罪併
    罰對被告較為有利，故本件仍應適用較有利於被告之舊法第
    56條之規定論以一施用第二級毒品罪，並加重其刑（最高法
    院95年第8次刑事庭會議決議五(四)參照）。
  (四)又被告曾有如上揭事實欄所載之犯罪科刑及執行完畢情形，
    有臺灣高等法院被告前案紀錄表1份在卷可按，其受有期徒
    刑之執行完畢後，5年內故意再犯本件有期徒刑以上之罪，
    為累犯，應依新法第47條第1項之規定遞加重其刑（按被告
    行為後，94年2月2日修正公布，並於95年7月1日施行之刑法
    第47條雖增為2項，惟就有期徒刑執行完畢後5年內故意再犯
    有期徒刑以上之罪者，不論依舊法第47條或新法第47條第1
    項之規定，均構成累犯，故此部分法律並未變更，應逕依新
    法第47條第1項規定，論以累犯，同上決議四反面解釋）。
  (五)另新法施行前，法定罰金刑有加減之原因者，新法施行後，
    應依新法第2條第1項之規定，適用最有利於行為人之法律（
    同上決議六(六)）。本件就施用第二級毒品罪部分有上述法定
    罰金刑之加重原因，依舊法第68條規定：「拘役或罰金加減
    者，僅加減其最高度」，依新法第67條則規定：「有期徒刑
    或罰金加減者，其最高度及最低度同加減之」，就法定罰金
    刑之加重而言，在舊法僅加重其最高度，在新法則連最低度
    均需加重，兩者比較結果，以舊法有利於被告；惟比較新舊
    法應就罪刑之共犯、未遂犯、想像競合犯、牽連犯、連續犯
    、結合犯，以及累犯加重、自首減輕暨其他法定加減原因與
    加減例等一切情形，綜其全部罪刑之結果而為比較，故本件
    綜合上述新舊法比較之結果，以舊法有利於被告，故就施用
    第二級毒品罪有關罰金刑之加重，自應依適用舊法第68條之
    規定。
  (七)刑之酌科：爰審酌被告前因施用第二級毒品，經觀察、勒戒
    、強制戒治及判刑執行完畢後，猶不知戒除施用毒品惡習而
    續為施用第二級毒品，惟審酌其所犯施用毒品之犯罪係戕害
    自身健康之行為，於他人尚不致造成損害，暨其施用之次數
    僅2次，及犯罪後坦承犯行之態度等一切情狀，量處如主文
    所示之刑。
  (八)又按易刑處分，即易科罰金之折算標準、易服勞役之折算標
    準及期限，於新法施行後，亦應為新舊法律之比較適用（最
    高法院95年度第8次刑事庭會議決議三(二)參照）。查被告行
    為後，刑法第41條規定亦於94年1月7日經三讀修正，於94年
    2月2日經總統公布，並自95年7月1日起開始施行。依舊法第
    41條第1項前段規定：「犯最重本刑為5年以下有期徒刑以下
    之刑之罪，而受6個月以下有期徒刑或拘役之宣告，因身體
    、教育、職業、家庭之關係或其他正當事由，執行顯有困難
    者，得以1元以上3元以下折算1日，易科罰金」，且被告行
    為時之易科罰金折算標準，修正前罰金罰鍰提高標準條例第
    2條前段（現已刪除）規定，就其原定數額提高為100倍折算
    1日，則本件被告行為時之易科罰金折算標準，應以銀元300
    元折算1日，經依現行法規所定貨幣單位折算新臺幣條例第2
    條折算為新臺幣後，應以新臺幣900元折算為1日。惟新法第
    41條第1項前段則規定：「犯最重本刑為5年以下有期徒刑以
    下之刑之罪，而受6個月以下有期徒刑或拘役之宣告者，得
    以新臺幣1千元、2千元或3千元折算1日，易科罰金」，經比
    較新、舊法之易科罰金折算標準，以舊法之規定較有利於被
    告，故本案應依刑法第2條第1項規定，適用舊法第41條第1
    項前段及罰金罰鍰提高標準條例第2條規定，諭知其易科罰
    金之折算標準。
  (九)沒收之諭知：
    扣案之第二級毒品甲基安非他命毛重0.541公克（併同難以
    完全析離之包裝袋1只）（蓋無論以何種方式分離包裝袋與
    其內裝之毒品，包裝袋內均會有極微量毒品殘留，故上述包
    裝袋應整體視為查獲毒品之一部分，一併依前揭規定宣告沒
    收銷燬之，最高法院95年度臺上字第3739號、第7354號判決
    足資參照），為查獲之毒品，不問屬於犯人與否，應依毒品
    危害防制條例第18條第1項前段規定宣告沒收銷燬之。扣案
    之吸食器1組，係犯罪行為人即被告所有供本案施用第二級
    毒品所用之物，業據被告供承在卷，依刑法第38條第1項第2
    款規定宣告沒收。
  (十)再按中華民國96年罪犯減刑條例第5條規定：「本條例施行
    前，經通緝而未於中華民國96年12月31日以前自動歸案接受
    偵查、審判或執行者，不得依本條例減刑。」，本件犯罪行
    為雖係在96年4月24日以前，然被告經本院傳拘無著，於95
    年4月24日經本院發布通緝，於97年7月10日經警緝獲歸案，
    有本院95年4月24日95年基院生刑廉緝字第101號通緝書、臺
    北縣政府警察局蘆洲分局通緝案件移送書97年7月10日北縣
    警盧刑字第0970025580號通緝案件移送書在卷可參，依該條
    例第5條之規定，自不得依該條例予以減刑，併此敘明。
五、據上論斷，應依刑事訴訟法第273條之1第1項、第284條之1
    、第299條第1項前段，毒品危害防制條例第10條第2項、第
    23條第2項、第18條第1項前段，刑法第11條、第2條第1項、
    第47條第1項、第38條第1項第2款，修正前刑法第56條、第
    41條第1項前段，修正前罰金罰鍰提高標準條例第2條，現行
    法規所定貨幣單位折算新臺幣條例第2條前段，判決如主文
    。
本案經檢察官乙○○到庭執行職務
中    華    民    國    97    年    8     月    20    日
                  刑事第三庭法  官  鄭景文
以上正本證明與原本無異。
對於本件判決如有不服，應於收受送達後10日內，向本院提出上
訴書狀，上訴於臺灣高等法院，並按他造當事人之人數附具繕本
。其未敘述上訴理由者，並得於提起上訴後10日內向本院補提理
由書狀，且須按他造當事人之人數附具繕本。「請勿逕送臺灣高
等法院」
中    華    民    國    97    年    8     月    20    日
                            書記官  李繼業
附錄論罪法條：
毒品危害防制條例第10條：
施用第一級毒品者，處6月以上5年以下有期徒刑。
施用第二級毒品者，處3年以下有期徒刑。


司法院資訊處製作；財團法人民間司法改革基金會備份。
